台灣高等法院高雄分院民事判決　九十一年度上字第一四五號
　　　上　訴　人　甲○○
　　　被上訴人　　乙○○○
　　　　　　　　　己○○
　　　　　　　　　丁○○
　　　　　　　　　辛○○
　　　　　　　　　丙○○
　　　　　　　　　戊○○
　　　　　　　　　壬○○
　　　同訴訟代理人　庚○○
右當事人間請求損害賠償事件，上訴人對於中華民國九十一年五月九日臺灣高雄地方
法院九十年度訴字第二七九四號第一審判決提起上訴，本院判決如左：
    主　　　文
原判決關於命上訴人給付被上訴人乙○○○超過新台幣肆拾壹萬捌仟捌佰陸拾元本息
部分，及上訴人給付被上訴人己○○、丁○○、辛○○、丙○○、戊○○、壬○○、
庚○○超過新台幣玖萬元本息部分，及該部分假執行之宣告，暨訴訟費用（除確定部
分外）之裁判均廢棄。
右開廢棄部分，被上訴人在第一審之訴及其假執行之聲請均駁回。
其餘上訴駁回。
第一（除確定部分外）、二審訴訟費用由上訴人負擔五分之二，餘由被上訴人負擔。
    事實及理由
一、本件被上訴人起訴主張：被上訴人乙○○○係被害人黃春和之妻，被上訴人己○
    ○、丁○○、辛○○、丙○○、戊○○、壬○○、庚○○係被害人黃春和之子女
    。上訴人於民國八十八年十一月二十一日十時許，駕駛自小客車，行經高雄縣大
    樹鄉○○路路段第十九區一五七一之十號路燈桿前之彎道時，因未待被害人黃春
    和表示允讓後，即逾越路中之雙黃線至對向車道超車行駛，致被害人黃春和因無
    法維持平衡而人車倒地，經送醫後，因頭部外傷導致顱內出血不治死亡。上訴人
    因過失致被害人黃春和死亡之刑責部分，業經台灣高雄地方法院判處有期徒刑四
    月，上訴人不服提上訴，經本院刑事庭駁回其上訴而告確定。被上訴人乙○○○
    曾為被害人黃春和支出醫療費用新台幣（下同）六千五百元及殯葬費四十二萬九
    千八百一五十元，又被害人黃春和之身體狀況一向很妤，甚少病痛，平日在社區
    廟宇擔任總務工作，熱心服務鄉梓，甚得鄉親之敬重，家中之大小事務更是由被
    害人黃春和一手包辦，如今卻因上訴人逞一己之私，欲搶快一、二秒的時間，造
    成被害人黃春和死亡，被上訴人等突然遭此喪親之痛，身心之悲痛不可言喻，且
    事發迄今己近二年，亦未與被上訴人達成和解，於調解時態度惡劣，還表示是法
    官誤判，絲毫沒有悔意，凡此種種皆令被上訴人等更加痛心至親之慘死，因此被
    上訴人等爰依民法第一百九十四條之規定，請求上訴人給付被上訴人每人精神慰
    撫金各六十萬元，上訴人迄今尚未賠償，為此，提起本件訴訟請求上訴人賠償。
    聲明：求為判決：（一）上訴人應給付被上訴人乙○○○一百零三萬六千三百五
    十元，給付被上訴人己○○、丁○○、辛○○、丙○○、戊○○、壬○○、庚○
    ○各六十萬元，及自起訴狀繕本送達翌日起至清償日止，按年息百分之五計算之
    利息。（二）願供擔保請准宣告假執行。（原審判決上訴人應給付被上訴人乙○
    ○○五十六萬八千八百六十元，給付被上訴人己○○、丁○○、辛○○、丙○○
    、庚○○、戊○○、壬○○各二十四萬元，及均自九十一年三月二十八日起至清
    償日止，按週年利率百分之五計算之利息。並駁回被上訴人其餘之請求，就敗訴
    部分，被上訴人未上訴而告確定）於本院聲明：求為判決：駁回上訴。
二、上訴人則以：系爭車禍發生，上訴人實已盡注意能力，並無過失責任，被害人黃
    春和之死亡與上訴人超車行為並無因果關係，毋庸負損害賠償責任，如認為上訴
    人應負過失責任，被害人黃春和未依交通安全規定，亦與有過失，被上訴人應分
    擔百分之八十之責任，始為適當，其等請求之精神慰撫金額過高等語置辯。上訴
    聲明：求為判決：（一）原判決不利於上訴人部分廢棄。（二）右廢棄部分，被
    上訴人在第一審之訴及假執行之聲請均駁回。（三）第一、二審訴訟費用由被上
    訴人負擔。
三、被上訴人主張被上訴人乙○○○係被害人黃春和之妻，被上訴人己○○、丁○○
    、辛○○、丙○○、戊○○、壬○○、庚○○係被害人黃春和之子女。上訴人於
    八十八年十一月二十一日十時許，駕駛自小客車，行經高雄縣大樹鄉○○路路段
    第十九區一五七一之十號路燈桿前之彎道時，因未待被害人黃春和表示允讓後，
    即逾越路中之雙黃線至對向車道超車行駛，致被害人黃春和因無法維持平衡而人
    車倒地，經送醫後，因頭部外傷導致顱內出血不治死亡。上訴人因過失致被害人
    黃春和死亡之刑事部分，業經台灣高雄地方法院判處有期徒刑四月，上訴人不服
    提上訴，經本院刑事庭駁回其上訴而告確定之事實，業據被上訴人提出相驗屍體
    證明書及台灣高雄地方法院八十九年度交易字第七三一號刑事判決書為證，並經
    本院調閱台灣高雄地方法院檢察署八十八年偵字第二九六二四號偵查卷、八十八
    年相字第一九一六號相驗卷宗、台灣高雄地方法院八十九年度交易字第七三一號
    刑事卷及本院九十年度交上易字第二八號刑事卷查核屬實。上訴人雖不否認有違
    規超車之事實，但辯稱：其當時有按鳴喇叭，俟被害人黃春和靠右行駛允讓其超
    車後，始打超車方向燈，通過被害人黃春和，被害人黃春和之死亡與其超車行為
    無因果關係，其無任何過失等語。經查：
（一）本件車禍事故發生後，高雄縣警察局仁武分局刑事組員警曾將上訴人所駕駛之
      自小客車車身上刮痕之油漆片及被害人黃春和所騎乘機車之手把處之橡膠片，
      分別採樣送鑑定，經顯微鏡檢視結果，被害人黃春和騎乘機車之左手把上之橡
      膠片，並未發現有紅色漆痕附著，上訴人所駕駛之自小客車之紅色油漆，亦未
      發現有黑色橡膠物質附著；經元素成分分析結果，前開二者採樣物之元素成份
      與分析圖譜形態均不相同；再依傅立葉轉換紅外線光譜分析結果，亦得二者間
      之光譜並不相似，綜前三者鑑驗結果研判，上訴人所駕駛車輛車身上之紅漆並
      無被害人黃春和所騎機車左手煞車把橡膠片之成份存留，二者間亦不相符，此
      有內政部警政署刑事警察局於八十九年二月九日刑鑑字第一二九○八三號函所
      檢附之鑑驗通知書一份附在台灣高雄地方法院檢察署八十八年偵字第二九六二
      四號偵查卷內，業據本院調閱該偵查卷查核屬實。至於系爭車禍發生後，上訴
      人所駕駛車輛右側前車門邊，雖有一由上往下、高度零點一四公尺、寬度零點
      零六七公尺，並從後車門邊開始延伸零點三公尺之刮痕，惟鑑定人即交通大隊
      車禍作業中心進行勘驗車輛之人員呂志成於台灣高雄地方法院檢察署八十八年
      偵字第二九六二四號一案偵查時結證稱︰「〔就本件車禍刮痕狀態，大致上是
      長零點三公尺，並由下往上劃過，汽車與機車均在進行的情況下（同向）會不
      會產生這種擦刮？〕刮痕是由前向後，且其形態是平行三公分之後往上勾起，
      本件車禍，機車是往左邊倒，理論上刮痕應是往下切。」、「（同向並行的情
      況下，擦痕有無辦法持續零點三公尺？）沒辦法劃那麼長，因一般機車與汽車
      一接觸就會分開，比較難造成這麼長的刮痕。」、（如果往上勾，汽車與機車
      如果有接觸，機車會以哪種方式倒地？）如果依照刮痕的狀況，機車會跳起來
      。」、「（如果有可能產生這樣的刮痕，機車往左偏的機會大不大？）機會小
      ，因為刮痕在車腹處，又往上勾，所以機車往右倒的機會較大，而且如果往左
      倒，應該會撞上汽車，在汽車上留下毛髮。」、「（以本件機車圓形把手有無
      可能切出向本件又細又深之刮痕？）比較沒有這個可能性，因把手之煞車器是
      圓的，本件汽車刮痕是較尖銳的物器刮到的。」等語（見該偵查卷第五十三頁
      至第五十五頁背面），業據本院調閱上開偵查卷查核明確。準此，足認上訴人
      所駕駛自小客車之右側車門上之刮痕並非與被害人黃春和所騎乘機車擦撞所造
      成，故本件車禍事故，非上訴人所駕駛之自小客車與被害人黃春和騎乘之機車
      相撞所造成，應堪認定，被上訴人主張被害人黃春和之機車係遭上訴人所駕駛
      之自小客車擦撞云云，即非可採。
（二）依系爭車禍發生後，高雄縣警察局仁武分局大樹派出所員警至現場處理時所測
      繪之道路交通事故調查報告表及所拍攝之現場與車損照片十幀所呈︰本件車禍
      事故發生之地點係在高雄縣大樹鄉○○村○○路三十九區一五七一之十號路燈
      電線桿前，肇事路段係屬一彎道及坡路路段，並係雙向行駛路段，路中繪有禁
      止超車、迴車之雙黃線，往小坪方向即由西往東之路段約三公尺寬，而往龍目
      即由東往西方向之路段則有六點五公尺寬，右側則係公墓，被害人黃春和之機
      車於事故發生後左倒於右側公墓之路邊，車頭朝東南、尾朝西北方向，上訴人
      之自小客車則停置於機車倒地之前方，又黃春和之機車倒地之車身後留有一條
      長約七公尺之擦刮痕，該條擦刮痕係由西北斜向東南方向，刮痕之起點距離路
      中雙黃線約零點九公尺，事故現場並留有一攤黃春和之血跡，距離路中雙黃線
      約一點一公尺，前方並掉落一頂黃春和之安全帽，距離雙黃線則約一點六公尺
      。而被害人黃春和之機車車身手把是倒地摩擦所造成之彎曲，車尾處亦無撞及
      痕跡，且七公尺長之刮地痕，係自被害人黃春和之機車倒地處所延伸，故得以
      判定此條刮地痕係被害人黃春和之機車倒地後所留，此業經證人即事故發生後
      至現場處理之員警吳建成於原審刑事庭證述明確，又車禍發生後，黃春和之機
      車左側之前面擋風板葉及後面均有磨損之情形觀之（見台灣高雄地方法院檢察
      署八十八年偵字二九六二四號卷第二十六頁），上開磨損應係與地面磨擦所致
      ，則地面應遺留有痕跡，而依警方所拍攝之系爭刮地痕照片觀之（見台灣高雄
      地方法院檢察署八十八年偵字二九六二四號卷第二十五頁背面），系爭擦刮痕
      係朝被害人黃春和所騎乘機車之倒地方向呈孤形狀，而被害人黃春和因本件車
      禍造成其左眼眶上緣有一瘀血傷、左臉頰處有二處擦挫傷，復經本院調閱台灣
      高雄地方法院檢察署八十八年相字卷查證明確（見該卷第十七頁背面），此傷
      痕係被害人黃春和發生車禍後，因人車倒地，致其左臉部與地面發生磨擦所造
      成乙節，應堪認定，亦足見發生故現現場所遺留之刮地痕跡係黃春和之機車所
      遺留，上訴人主張果車禍現場圖所繪製之七公尺刮擦痕係被害人黃春和所騎乘
      之機車所造成，則何以其左側身體未有任何擦傷痕或瘀青之傷勢，故上開七公
      尺擦刮痕係本件車禍發生前由其他情況所造成而遺留下來的，非因被害人黃春
      和之機車倒地滑行所形成云云，不足採信。系爭七公尺長之刮地痕既係因黃春
      和車倒地後，其機車摩擦地面所造成，則上開刮地痕起點，即係其騎乘機車起
      初倒地之位置，而該條擦刮痕之起點距離路中雙黃線約零點九公尺，係在路中
      央處，果如上訴人所稱被害人黃春和當時已靠右行駛，其焉須大費周章，踰越
      雙黃線行駛於對向車道後超車，再駛回原車道？
（三）依被害人黃春和發生車禍後送急救之長庚紀念醫院高雄分院函覆台灣高雄地方
      法院檢察署稱「病患黃春和於八十八年十一月二十一日被送至本院急診時，呈
      深度昏迷，昏迷指數約四至五分。左側前額和頭皮有擦傷和裂傷，據護送病患
      者描述騎車撞路樹所致。頭部電腦斷層攝影，顯示頭部顱內出血、腦挫傷、腦
      腫脹，可見頭部受到創傷的力道不一，但無法據此斷定絕非自行騎車摔倒所致
      。」足見被害人黃春和頭部受傷情形非常嚴重，果如上訴人所稱黃春和當時已
      戴好安全帽，很穩的靠右邊騎乘機車後，再自行摔倒，則黃春和之頭部傷勢當
      不致如此嚴重，故上訴人主張案發當時，伊有按鳴喇叭，等被害人黃春和戴好
      安全帽，很穩的靠右邊騎乘機車後，伊才超車云云，不足採信。
（四）上訴人於系爭刑事案件之警、偵訊及原審法院刑事庭調查時陳稱︰伊約二十公
      尺前就看見被害人黃春和在前方騎乘機車，事故發生地點係很狹窄路段，且是
      彎道及坡道路段，路面僅三公尺寬，伊看見被害人黃春和以右手單手騎車，左
      手自其機車前菜籃中取安全帽要戴，伊就按二聲喇叭要超車，因見被害人黃春
      和騎機車向右靠穩下來後才超車，超車後開約十公尺，即聽見後方有機車倒地
      的聲音，伊即將車輛駛回原車道等語，復於本院刑事庭審理時陳稱：伊看見被
      害人以右手單手騎車，左手自其機車前菜籃中取安全帽要戴，伊就按二聲喇叭
      要超車，並見被害人將安全帽戴好，雙手伏在手把上很穩定了，騎機車向右靠
      穩下來後伊才越過雙黃線超車，超車後有一段距離，因伊沒開冷氣，有開車窗
      ，即聽見後方有機車滑倒的聲音，伊即將車輛駛回原車道等情，業據本院調閱
      台灣高雄地方法院檢察署八十八年偵字第二九六二四號偵查卷、台灣高雄地方
      法院八十九年度交易字第七三一號刑事卷及本院九十年度交上易字第二八號刑
      事卷查核明確。查，肇事路段係一陡坡及彎路路段，並設有雙黃線，限制駕駛
      者任意超車或迴車行駛，而雙黃線之設立具有保護對向及同向車道行使之車輛
      ，不致因路段之特殊性超車所引起之事故，上訴人自承在通過上開肇事地點時
      ，既發現被害人黃春和騎乘機車在其所駕駛自小客車前方，依道路交通安全規
      則第一百零一條第一款、第三款、第五款之規定在彎道及陡坡本不得超車，且
      超車須先按鳴喇叭二單響或變換燈光一次，前方車速減速靠邊或以手勢或亮右
      方向燈表示允讓後，始得超車，惟上訴人在被害人黃春和尚未表示允讓之情形
      下，即逕自踰越雙黃線，行駛對向車道超越黃春和行駛，且上訴人看見被害人
      黃春和當時正以單手騎車，更應提高注意，避免超車影響被害人黃春和之駕駛
      平衡，茲上訴人違背上開規定，強行踰越雙黃線超車行駛，且依當時天候晴朗
      、有充足之日間自然光線、路面乾燥、無障礙物，亦無缺陷，及視距良好之情
      形，並無不能注意之情事，竟疏未注意肇事路段係劃有雙黃線禁止超車之路段
      ，及前車之被害人黃春和尚未表示允讓之情形下，仍強行超車行駛，又上訴人
      於原審法院刑事庭供稱其超車前，時速約三、四十公里，超車後，時速約四十
      公里，及於警訊、本院刑事庭稱超車後十公尺即聽到被害人機車倒地聲等語，
      若以時速四十公里計，則秒速為十一．一公尺，十公尺所需時間不到一秒鐘，
      若以時速三十公里計，則秒速八．三三公尺，十公尺所需時間約一．二秒鐘，
      二者時間均極短，顯見上訴人超車後，黃春和隨即人車倒地，更足證上訴人違
      規超車致被害人黃春和無法平衡而失控滑倒，上訴人就本件事故之發生有過失
      ，參以本件車禍經台灣高雄地方法院檢察署檢察官送請台灣省高屏澎區車輛行
      車事故鑑定委員會鑑定結果，亦認：「甲○○駕駛自小客車雙黃線超車未保持
      安全間隔為肇事主因，黃春和駕駛輕機車未靠右行駛為肇事次因」，此有鑑定
      書附於台灣高雄地方法院檢察署八十八年偵字第二九六二四號偵查卷內足憑。
      而被害人黃春和確因本件車禍致受有頭部外傷傷重導致顱內出血不治死亡之事
      實，有相驗屍體證明書在卷可稽，足證上訴人之過失行為與被害人黃春和死亡
      之結果，顯有相當因果關係，故被上訴人請求上訴人賠償，自屬有據。上訴人
      辯稱其無過失，被害人黃春和之死亡與其行為並無相當因果關係等語，不足採
      信。
（五）按損害之發生或擴大，被害人與有過失者，法院得減輕賠償金額，或免除之，
      民法第二百十七條第一項定有明文。查，上訴人行經肇事路段，因疏失造成被
      害人黃春和死亡，固應負過失責任，惟被害人黃春和騎乘機車行經肇事路段時
      ，係行駛於路中央，未靠右行駛之事實，已如前述，故被害人黃春和亦違反道
      路交通安全規則第九十九條第一項第一款規定，其就損害之發生或擴張亦有過
      失甚明，依前開說明，被上訴人等自亦應承擔被害人黃春和之過失。茲本院斟
      酌上訴人與被害人黃春和雙方之過失情節、程度等一切情狀，認上訴人就本件
      車禍之發生應負擔百分之六十之過失責任，被害人黃春和就本件車禍之發生應
      負擔百分之四十之過失責任，亦即被上訴人僅得就其損害金額百分之六十向上
      訴人請求賠償。上訴人主張被害人黃春和未遵守道路交通安全規則，與有過失
      ，被上訴人應分擔百分之八十之責任，始為適當云云，亦不足採信。
四、按故意或過失不法侵害他人權利者，負損害賠償責任；而不法侵害他人致死者﹐
    對於支出醫療、殯葬費之人，亦應負損害賠償責任，且不法侵害他人致死者﹐被
    害人之父、母、子、女及配偶，雖非財產上之損害，亦得請求賠償相當之金額，
    民法第一百八十四條第一項前段、二條第一項、第一百九十四條分別定有明文。
    故被上訴人請求上訴人賠償，即屬有據，茲所應審酌者，為被上訴人所得請求上
    訴人賠償之金額，爰分述如左：
（一）、被上訴人乙○○○之請求部分：
　　１、醫藥費部分：被上訴人乙○○○主張被害人黃春和因本件車禍送醫急救，其
　　　　支出醫療費用六千五百元，此有醫療費用收據一紙在卷可稽。且依被害人黃
　　　　春和所受傷害之急救及收據載明之治療項目，均屬治療上之必要費用，上訴
　　　　人對此亦不爭執，故被上訴人乙○○○請求之醫療費六千五百元部分，自應
　　　　准許。
    ２、殯葬費部分：被上訴人乙○○○於原審主張其因被害人黃春和死亡，共支出
        喪葬費四十二萬九千八百五十元，並提出價單二紙及收據一紙為證，惟原審
        認其中告別式花海三萬六千元、靈厝一間三萬六千元、出葬鼓吹七千元、雜
        工紅包三千元、答禮毛巾六千二百五十元，均非屬於殯葬費所需而應予剔除
        （就駁回部分，被上訴人乙○○○未上訴而告確定），僅准許三十四萬一千
        六百元，就此准許部分，為上訴人所不爭執，亦應予准許。
    ３、精神慰撫金部分：被上訴人乙○○○係死者黃春和之妻，黃春和突遭系爭車
        禍而死亡，被上訴人乙○○○精神上必受有相當痛若，其請求上訴人賠償精
        神慰撫金，應予准許，本院審酌乙○○○係國小畢業、家庭主婦、沒有工作
        ，上訴人係私立美和護理管理專科學校畢業、現無工作，被上訴人乙○○○
        有土地四筆及房屋一棟，上訴人則無不動產，此有財產歸戶資料在卷可參等
        一切情狀，本院認被上訴人乙○○○請求精神慰撫金六十萬元尚屬適當，應
        予准許。
（二）、被上訴人己○○、丁○○、辛○○、丙○○、庚○○、戊○○、壬○○請求
        精神慰撫金各六十萬元部分：被上訴人己○○、丁○○、辛○○、丙○○、
        庚○○、戊○○、壬○○係死者黃春和之子女，其等遽遭喪父之巨變，精神
        上之損害不言可喻，其等請求上訴人賠償精神慰撫金，自屬有據，茲本院審
        酌被上訴人己○○係碩士畢業，現擔任國稅局審核員，月薪六、七萬元左右
        ；丁○○係碩士畢業，在省體擔任講師，現停職留薪當中；辛○○係二技畢
        業，於土地銀行擔任雇員，月薪三萬多元；丙○○係大學畢業，擔任銀行經
        理，月薪約十萬元；庚○○係高職畢業，沒有工作；戊○○係二專畢業，沒
        有工作；壬○○係博士畢業，擔任教職，月薪七萬多元，上訴人係私立美和
        護理管理專科學校畢業、現無工作，亦無不動產，被上訴人己○○有土地九
        筆、房屋二棟及投資三筆；丁○○有土地五筆、投資九筆；辛○○有土地一
        筆及房屋一棟；丙○○有土地八筆、房屋二棟及投資三筆；庚○○有土地五
        筆；被上訴人戊○○、壬○○及上訴人均無不動產，此有兩造之財產歸戶資
        料在卷可參等一切情狀，本院認被上訴人己○○、丁○○、辛○○、丙○○
        、庚○○、戊○○、壬○○請求精神慰撫金各以四十萬元為適當，予以准許
        ，超過部分，為無理由。
（三）、綜上，被上訴人乙○○○之得請求賠償之金額固為九十四萬八千一百元，被
        上訴人己○○、丁○○、辛○○、丙○○、庚○○、戊○○、壬○○得請求
        賠償之金額固各為四十萬元。惟因被害人黃春和與有過失，上訴人就本件交
        通事故之發生僅應負百分之六十之過失責任，已如前述，故本院認應減輕上
        訴人百分之四十之賠償金額，減輕後，被上訴人乙○○○之得請求賠償之金
        額為五十六萬八千八百六十元（948100x 60%=568860元），被上訴人己○○
        、丁○○、辛○○、丙○○、庚○○、戊○○、壬○○得請求賠償之金額各
        為二十四萬元（400000x  60% =240000元）。又被上訴人乙○○○、己○○
        、丁○○、辛○○、丙○○、庚○○、戊○○、壬○○已領取汽車強制保險
        金各十五萬元乙節，為其等所自承，依強制汽車責任保險法第三十條規定，
        此部分保險金之給付視為加害人即上訴人損害賠償金額之一部分，上訴人受
        賠償請求時，得扣除被上訴人乙○○○、己○○、丁○○、辛○○、丙○○
        、庚○○、戊○○、壬○○已向台灣產物保險股份有限公司高雄分公司領取
        汽車強制保險金各十五萬元，被上訴人乙○○○、己○○、丁○○、辛○○
        、丙○○、庚○○、戊○○、壬○○主張不應扣除所領取之汽車強制保險金
        十五萬元云云，不足採信。茲依強制汽車責任保險法第三十條規定扣除後，
        被上訴人乙○○○之得請求上訴人賠償之金額為四十一萬八千八百六十元，
        被上訴人己○○、丁○○、辛○○、丙○○、庚○○、戊○○、壬○○得請
        求賠償之金額各為九萬元。
五、綜上所述，被上訴人乙○○○依侵權行為之法律關係請求上訴人賠償四十一萬八
    千八百六十元，被上訴人己○○、丁○○、辛○○、丙○○、庚○○、戊○○、
    壬○○依侵權行為之法律關係請求上訴人賠償各九萬元及均自九十一年三月二十
    日之更正聲明暨準備訴狀繕本送達之翌日即九十一年三月二十八日起至清償日止
    ，按週年利率百分之五計算之利息，洵屬有據，應予准許，逾此範圍之請求為無
    理由，應予駁回。原審就超過上開應准許部分，為上訴人敗訴之判決，並為假執
    行之宣告，自有未洽。上訴意旨就此部分指摘原判決不當，求予廢棄改判，為有
    理由，自應由本院予以廢棄改判，如主文第二項所示。至於上開應准許部分，原
    審判命上訴人給付，並為假執行之宣告，核無違誤，上訴意旨，就此部分，仍執
    陳詞，指摘原判決不當，求予廢棄，為無理由，應駁回其上訴。
六、本院認就卷證資料已足以認定本件車禍現場所遺留之系爭七公尺長之刮地痕係被
    害人黃春和車倒地後，機車摩擦地面所造成，故上訴人請求送成功大學交通管理
    學系鑑定刮地痕是否本件交通事故所造成，本院認已無必要，故不予送鑑定。又
    本件事證已臻明確，兩造其餘攻擊防禦方法均不影響本院上開判決結果之認定，
    是無再加以無審酌之必要，併此明。
七、據上論結，本件上訴為一部有理由，一部無理由，依民事訴訟法第四百五十條、
    第四百四十九條第一項、第七十九條但書、第八十五條第一項前段，判決如主文
    。
中　　　華　　　民　　　國　　九十一　　年　　　十　　　月　　三十　　日
                                      臺灣高等法院高雄分院民事第三庭
~B1審判長法官　張明振
~B2　　　法官　徐文祥
~B3　　　法官　鄭月霞
右為正本係照原本作成。
不得上訴。
中　　　華　　　民　　　國　　九十一　　年　　　十　　　月　　三十　　日
~B法院書記官　楊茱宜
